【裁判字號】    92,訴,28
【裁判日期】    920425
【裁判案由】    強盜
【裁判全文】
臺灣臺東地方法院刑事判決                            九十二年度訴字第二八號
    公  訴  人  臺灣臺東地方法院檢察署檢察官
    被      告  丙○○
    指定辯護人  本院公設辯護人  甲○○
右列被告因強盜案件，經檢察官提起公訴（九十二年度偵字第四七號），本院判決如
左：
    主  文
丙○○連續意圖為自己不法之所有，攜帶兇器，以強暴、脅迫至使不能抗拒，而取他
人之物，累犯，處有期徒刑捌年陸月。
    事  實
一、丙○○前於民國八十三年間，因竊盜案件，經本院判決有期徒刑八月，又因強盜
    案件，經本院判決有期徒刑四年二月，因麻藥案件，經本院判決有期徒刑七月，
    三罪合併定應執行刑有期徒刑五年，於九十一年一月二十二日縮短刑期執行完畢
    ，猶仍不知悔改，基於意圖為自己不法所有之概括犯意，先於九十一年四月八日
    凌晨一時許，在彰化縣彰化市○○路與和平路路口，見王宛粢獨自一人行走，遂
    從其右後方靠近，突然強行拉扯王宛粢掛在右肩之皮包，王宛粢乃用力夾緊皮包
    ，並與丙○○發生拉扯，丙○○見王宛粢不肯放手，竟從褲袋內拿出預藏之客觀
    上足以造成人之身體、生命危險之凶器水果刀一把，手臂高舉作勢往下刺狀，嚇
    稱：「你如果不放手，我就要刺下去。」，欲奪取王宛粢之皮包，雖王宛粢仍緊
    捉著皮包不放，惟見丙○○一手持刀，一手用力拉扯，遂致使王宛粢不能抗拒，
    而強取王宛粢所有之皮包一只（內含合作金庫金融卡、健保卡、身分證各一張、
    現金即新臺幣『下同』五千元及ＭＯＴＯＲＯＬＡ廠牌行動電話一具【序號：0
    00000000000000】），得手後旋即騎車離去，將現金部分花用殆
    盡，且持上開行動電話前往長欣通訊行予以出售，其餘物品則丟棄之；又於同年
    四月十日凌晨四時許，丙○○因機車送修，乃委請不知情之路人搭載，途經彰化
    縣彰化市○○○路與曉陽路路口，因見蔡秋蓮一人獨自在街上騎機車，丙○○遂
    向該機車騎士佯稱蔡秋蓮係其朋友要過去打招呼，請其暫停等候，詎丙○○靠過
    去後，竟貿然動手拉扯蔡秋蓮，使蔡秋蓮因重心不穩而跌倒，惟蔡秋蓮為免其機
    車上之財物遭搶，仍極力掙扎，適對向車道有另一機車騎士靠近，丙○○一時情
    急，遂持其隨手在路旁所撿拾之木棍一支，用力毆打蔡秋蓮之背部十幾下（傷害
    部分未據告訴），致使蔡秋蓮不能抗拒，而強取蔡秋蓮所有之包皮一只（內含印
    章一個、身分證、提款卡、健保卡各一張、現金二千元及ＮＯＫＩＡ牌行動電話
    一具序號：【000000000000000】），得手後即搭乘前開機車迅
    速逃離現場，將現金花用，亦持上開行動電話前往長欣通訊行予以出售，其餘證
    件則亦丟棄，嗣於九十一年四月二十七日晚上十一時三十五分許及同年月二十九
    日凌晨一時許，丙○○因另行在臺東縣卑南鄉○○村○○路八十六巷二十五號前
    搶奪周珍宇及在臺東縣臺東市○○路○段四○一巷口搶奪王秀蘭案件（業據本院
    另案判決確定），為警循線查獲，而在有偵查權限之警察機關尚未發覺丙○○上
    開犯罪之前，主動供出其在彰化縣地區另有犯案，並經警調閱資料核對查證無誤
    後，始查知上情，丙○○不逃避審判，並進而接受本件裁判。
二、案經臺東縣警察局移送臺灣臺東地方法院檢察署檢察官偵查起訴。
    理  由
一、右揭犯罪事實，業據被告丙○○迭於警詢、偵查、本院九十一年訴字第六十七號
    案件（下稱前案）調查時及本案審理中坦承不諱，核與被害人王宛粢於警詢及蔡
    秋蓮於警詢、偵查及本院前案調查時所指述之情節大致相符，並經證人李華齡、
    周桂蘭、楊惠雯於警詢中證述明確，本院亦經調取上開刑事卷宗核閱無訛，此外
    ，復有臺東縣警察局刑警隊發還贓證物品保領據一紙、扣押物品證明單三張、行
    動電話通聯紀錄二份及客戶舊機回收表二紙在卷可稽。至被告辯稱：本件強盜犯
    行與伊之前所犯加重搶奪及準強盜案件係基於一個預定計劃，為連續犯云云，然
    按，連續犯之構成，係以基於概括之犯意，連續數行為而觸犯構成要件相同之罪
    名為要件，業經司法院大法官會議於六十七年五月十二日以釋字第一五二號解釋
    在案；又連續犯指犯罪構成要件相同者而言，擬制之罪（如準強盜罪）與真正之
    罪（如強盜罪）犯罪構成要件不相同，不成立連續犯，故準強盜罪與其他各次之
    強劫罪不能成立連續犯；次按，搶奪與強盜雖同具不法得財之意思，然搶奪係乘
    人不備，公然掠取他人之財物，如施用強暴脅迫，至使不能抗拒而取其財物或令
    其交付者，則為強盜罪，最高法院分別著有八十一年度台上字第一四二二號判決
    、六十四年台上字第一一六五號判例意旨可資參照，查本件被告於前案所犯連續
    搶奪及加重準強盜之行為，係犯刑法第三百二十五條第一項之搶奪罪及第三百二
    十九條、第三百三十條第一項之加重準強盜罪乙情，業經本院調取前案刑事卷宗
    核閱無誤，並有上開判決書一份附卷可參，本件被告攜帶凶器，先後二次以強暴
    、脅迫，至使被害人王宛粢、蔡秋蓮不能抗拒，而取其等之財物之事實，已如前
    述，足認被告於本案所犯顯與前案所犯搶奪被害人之財物後，因防護贓物，而持
    小刀當場施以脅迫所構成之加重準強盜罪之情節者不同，有前案起訴書及判決正
    本在卷可稽。且本件被害人均已達不能抗拒之程度，亦顯與前案係趁人不備公然
    掠取所犯搶奪罪部分，罪名及犯罪構成要件均不相同，不能構成連續強盜罪，鑑
    諸前開說明，被告於前案所犯與本案所犯，犯罪構成要件顯不相同，尚難謂係具
    有連續犯之裁判上一罪之關係，仍應予以各別論處，是被告辯稱兩案具有連續犯
    關係云云，洵不足採。是認被告之自白顯與事實相符，本件事證明確，被告犯行
    堪以認定。
二、被告於強盜時攜帶水果刀一把，客觀上均足以對人之身體、生命安全構成威脅，
    應認係攜帶兇器，是核被告攜帶凶器取被害人王宛粢之財物，係犯刑法第三百三
    十條之加重強盜罪，其持木棍強取被害人蔡秋蓮之財物，核係犯刑法第三百二十
    八條第一項之普通強盜罪，因木棍非刑法第三百二十一條第一項第三款之凶器，
    公訴人認此部分亦係攜帶凶器強盜而犯刑法第三百三十條第一項之加重強盜罪，
    容有誤會。是被告先後所犯普通強盜及加重強盜之犯行，均時間緊接，方法相同
    ，所犯復係構成要件相同之罪名，顯係基於概括之犯意反覆為之，為連續犯，應
    依刑法第五十六條規定加重其刑。查被告於八十三年間，因竊盜案件，經本院判
    決有期徒刑八月，又因強盜案件，經本院判決有期徒刑四年二月，因麻藥案件，
    經本院判決有期徒刑七月，三罪合併定應執行刑為有期徒刑五年，於九十一年一
    月二十二日縮短刑期執行完畢，此有臺灣高等法院被告全國前案紀錄表在卷可參
    ，其受有期徒刑之執行完畢，五年以內再犯本件有期徒刑以上之罪，為累犯，依
    刑法第四十七條規定加重其刑，並依法遞加重之。又被告固係因犯前案被警查獲
    ，惟前案所犯既與本案係屬不同之犯罪行為，不構成連續犯，已如前述，則被告
    於本案二件犯罪未為任何有偵查犯罪職權之公務員知悉前，不逃避接受裁判即主
    動向警察供出上開犯行，此據證人即臺東縣警察局刑警隊警員乙○○於本院調查
    時證稱：「（何時知道被害人蔡秋蓮、王宛粢的案件？）五月十日借提時，被告
    自己跟我們說的，當時我有去調資料，資料尚未回覆，被告自己就先說了，之後
    資料回來，我們核對無誤之後，才又找到上開二被害人。」等語（見本院九十二
    年三月二十五日訊問筆錄）甚詳，是被告已向該管公務員申述犯罪事實而不逃避
    接受裁判，已合於刑法第六十二條前段所定，對於未發覺之犯罪自首而接受裁判
    之要件，應依該條規定減輕其刑，並先加後減之。爰審酌被告犯罪之動機、目的
    、手段，雖因經濟窘困、缺錢急用，惟不思以正當途徑賺取金錢，竟趁夜間婦女
    獨行，持水果刀強盜他人財物，惡性非輕，及對被害人所造成身心傷害及財產損
    失之程度，對社會治安之影響及犯後坦承犯行、態度良好等一切情狀，量處如主
    文所示之主刑，資以懲警。又被告持以行兇之水果刀一把，雖係被告所有供犯罪
    所用，然已丟棄，業據被告供承在卷，本院自無從予以宣告沒收，附此敘明。
據上論斷，應依刑事訴訟法第二百九十九條第一項前段、刑法第五十六條、第三百三
十條第一項、第四十七條、第六十二條前段，判決如主文。
本案經檢察官洪政和到庭執行職務
中      華      民      國    九十二    年      四      月    二十五    日
                                      臺灣臺東地方法院刑事庭
                                          審判長法  官
                                                法  官
                                                法  官
右正本證明與原本無異。
如不服本判決，應於判決送達後十日內向本院提出上訴狀。（須附繕本）
「切勿逕送上級法院」
                                                書記官


司法院資訊處製作；財團法人民間司法改革基金會備份。
